【裁判字號】    98,上訴,44
【裁判日期】    980318
【裁判案由】    違反毒品危害防制條例
【裁判全文】
臺灣高等法院臺中分院刑事判決          98年度上訴字第44號
上  訴  人  臺灣彰化地方法院檢察署檢察官
被      告  丙○○
                    （現於臺灣彰化監獄執行中）
上列上訴人因違反毒品危害防制條例案件，不服臺灣彰化地方法
院97年度訴字第2643號中華民國97年11月17日第一審判決（起訴
案號：臺灣彰化地方法院檢察署97年度毒偵字第3378號），提起
上訴，本院判決如下：
    主    文
原判決撤銷。
丙○○施用第一級毒品，累犯，處有期徒刑玖月。
    犯罪事實
一、丙○○前因施用毒品案件，先後經：(1)臺灣彰化地方法院裁
    定送觀察勒戒、強制戒治，於民國90年 5月18日戒治期滿，
    並由臺灣彰化地方法院檢察署檢察官以90年度戒毒偵字第74
    0、741號為不起訴處分確定。(2)臺灣彰化地方法院以93年度
    訴字第78號判決判處有期徒刑10月、7月，應執行有期徒刑1
    年4月確定。(3)臺灣彰化地方法院以93年度訴字第873號判決
    判處有期徒刑2年、10月，應執行有期徒刑2年 8月確定。上
    開二案經接續執行，於96年 7月16日因減刑及縮刑期滿執行
    完畢。(4)本院以97年度上訴字第1498號判決判處有期徒刑 8
    月、6月，應執行有期徒刑1年確定。(5)臺灣彰化地方法院以
    97年度訴字第1831號判決判處有期徒刑1年2月確定。不料丙
    ○○仍不知悔改，復基於施用第一級毒品之犯意，於97年 7
    月9日下午4時許，在彰化縣埔鹽鄉○○路22號住處，以將第
    一級毒品海洛因摻水再以針筒注射身體血管之方式，施用第
    一級毒品海洛因 1次。嗣丙○○因係毒品列管人口，經通知
    於97年 7月12日至轄區分駐所採尿時，員警發覺其手腕、手
    臂均有注射毒品之針孔，且尿液經送驗結果亦呈嗎啡陽性反
    應，因而查悉上情。
二、案經彰化縣警察局溪湖分局報告臺灣彰化地方法院檢察署檢
    察官偵查起訴。
    理    由
一、訊據被告丙○○對於上開施用第一級毒品海洛因之犯罪事實
    坦承不諱，且被告經警採尿送驗結果，確呈現海洛因經人體
    代謝之嗎啡陽性反應，有詮昕科技股份有限公司97年 7月29
    日編號00000000號濫用藥物尿液檢驗報告及尿液代號與真實
    姓名對照認證單各1份在卷可稽（見偵查卷第5、6頁)，足認
    被告之自白確與犯罪事實相符，堪可採信。是被告上開施用
    第一級毒品海洛因之犯罪事證明確，其犯行洵堪認定。
二、被告曾因施用毒品案件，先後經：(1)臺灣彰化地方法院裁定
    送觀察勒戒、強制戒治，於90年 5月18日戒治期滿，並由臺
    灣彰化地方法院檢察署檢察官以90年度戒毒偵字第740、741
    號為不起訴處分確定。(2)臺灣彰化地方法院以93年度訴字第
    78號判決判處有期徒刑10月、7月，應執行有期徒刑1年 4月
    確定。(3)臺灣彰化地方法院以 93年度訴字第873號判決判處
    有期徒刑2年、10月，應執行有期徒刑2年 8月確定。(4)本院
    以97年度上訴字第1498號判決判處有期徒刑8月、6月，應執
    行有期徒刑1年確定。(5)臺灣彰化地方法院以97年度訴字第1
    831號判決判處有期徒刑1年 2月確定等情，有臺灣高等法院
    被告前案紀錄表在卷可憑。查被告本件施用第一級毒品海洛
    因之行為固於90年間強制戒治執行完畢釋放 5年後所為，惟
    按毒品危害防制條例於92年7月9日修正公布，自93年1月9日
    施行，其中第20條、第23條將施用毒品之刑事處遇程序區分
    為「初犯」及「5年內再犯」與「5年後再犯」。其立法理由
    略謂：「初犯」經觀察、勒戒或強制戒治後，應為不起訴處
    分；經觀察、勒戒或強制戒治執行完畢釋放後「5 年內再犯
    」者，因其再犯率甚高，原實施之觀察、勒戒及強制戒治已
    無法收其實效，應依法追訴。至於經觀察、勒戒或強制戒治
    執行完畢釋放後「5 年後再犯」者，因前所實施之觀察、勒
    戒或強制戒治已足以遮斷其毒癮，為期鼓勵自新並協助斷除
    毒癮，仍適用「初犯」規定，先經觀察、勒戒或強制戒治之
    程序。從而依修正後之規定，應僅限於「初犯」及「5 年後
    再犯」此二種情形始應先經觀察、勒戒或強制戒治程序。倘
    被告於 5年內已曾再犯並經依法追訴，顯見其再犯率甚高，
    觀察、勒戒或強制戒治已無法收其實效，則縱其第 3次以上
    再度施用毒品之時間係在初犯經觀察、勒戒或強制戒治執行
    完畢釋放5年以後，仍不符合「5年後再犯」之規定，即應依
    該條例第10條規定處罰（最高法院95年5月9日95年第 7次刑
    事庭會議決議、同院95年度台非字第59號判決、95年度台上
    字第1071號判決參照）。本件被告既於前揭強制戒治執行完
    畢釋放後 5年內之93年間，已再因施用毒品犯行，經臺灣彰
    化地方法院判刑確定，則被告本案施用毒品之犯行，即應依
    法追訴。
三、查海洛因係毒品危害防制條例第2條第2項第 1款所規定之第
    一級毒品，不得非法持有、施用。被告施用海洛因，核其所
    為，係犯毒品危害防制條例第10條第 1項之施用第一級毒品
    罪。被告持有毒品海洛因之低度行為，應為施用之高度行為
    所吸收，不另論罪。查被告曾因違反毒品危害防制條例案件
    ，經臺灣彰化地方法院先後以93年度訴字第78號判決判處有
    期徒刑10月、7月，應執行有期徒刑1年 4月確定；以93年度
    訴字第873號判決判處有期徒刑2年、10月，應執行有期徒刑
    2年8月確定，經接續執行，於96年 7月16日因減刑及縮刑期
    滿執行完畢等情，有臺灣高等法院被告前案紀錄表在卷可憑
    ，其於受有期徒刑執行完畢後，5 年以內故意再犯本件有期
    徒刑以上之罪，為累犯，應依刑法第47條第 1項規定，加重
    其刑。
四、原審認被告施用第一級毒品之罪證明確，予以論罪科刑，固
    非無見，惟被告因係毒品列管人口，經通知於97年 7月12日
    至轄區分駐所採尿時，起初否認施用毒品，在員警發覺其手
    腕、手臂均有注射毒品之針孔，並詢問為何仍有針孔後，被
    告始坦承有施用毒品之行為等情，業據證人即彰化縣警察局
    溪湖分局埔鹽分駐所員警乙○○結證甚詳（見本院卷第46、
    47頁），顯見被告係在員警發覺其手腕、手臂均有注射毒品
    之針孔，合理嫌疑被告仍有施用毒品，進而詢問追查後，始
    自白犯行，並非對於未發覺之罪自首而接受裁判，當不符合
    刑法第62條自首減輕之要件，原判決誤依自首之規定，減輕
    其刑，尚有未洽。檢察官上訴意旨，指摘原判決認定被告自
    首為不當，既有理由，自應由本院將原判決予以撤銷改判。
    爰審酌被告有多次犯罪前科之品性（參卷附臺灣高等法院被
    告前案紀錄表），前已因施用毒品經送觀察、勒戒及強制戒
    治，仍無視於毒品對於自身健康之戕害及國家對於杜絕毒品
    犯罪之禁令，再次施用毒品，惟已坦承犯行，犯後態度良好
    等一切情狀，量處如主文第2項所示之刑，以示懲儆。
五、據上論斷，應依刑事訴訟法第369條第 1項前段、第364條、
    第299條第1項，毒品危害防制條例第10條第 1項，刑法第11
    條前段、第47條第1項，判決如主文。
本案經檢察官甲○○到庭執行職務。
中    華    民    國    98    年    3     月    18    日
            刑事第六庭    審判長法  官  李  文  雄
                                法  官  林  靜  芬
                                法  官  張  恩  賜
以上正本證明與原本無異。
如不服本判決應於收受本判決後10日內向本院提出上訴書狀，其
未敘述上訴理由者，並得於提起上訴後10日內向本院補提理由書
狀（均須按他造當事人之人數附繕本）「切勿逕送上級法院」。
                                書記官  陳  如  慧
中    華    民    國    98    年    3     月    18    日
附錄論罪科刑法條
毒品危害防制條例第10條第1項：
施用第一級毒品者，處六個月以上五年以下有期徒刑。


司法院資訊處製作；財團法人民間司法改革基金會備份。
